臺灣臺中地方法院刑事判決　　　　　　　100年度易字第153號
公　訴　人　臺灣臺中地方法院檢察署檢察官
被　　　告　張宏傑
上列被告因詐欺案件，經檢察官提起公訴（98年度偵緝字第2381
號），本院判決如下：
    主  文
張宏傑幫助意圖為自己不法之所有，以詐術使人將本人之物交付
，處拘役貳拾日，如易科罰金，以新臺幣壹仟元折算壹日。
    事  實
一、張宏傑明知金融機構帳戶之存摺、金融卡具有屬人性，為身
    份上、交易上之重要憑信文件，可預見將自己之金融機構帳
    戶提供他人使用，可能幫助他人從事財產犯罪，竟仍基於幫
    助他人詐欺取財之不確定故意，於民國99年7月20日20時許
    ，在臺灣高鐵嘉義站將其所有中華郵政股份有限公司豐原郵
    局（下稱豐原郵局）帳號00000000000000號帳戶（起訴書誤
    載為「0000000000000號」，應予更正）之存摺、金融卡（
    含密碼）交予自稱「王先生」之真實姓名年籍不詳之成年男
    子，供該名自稱「王先生」成年男子所屬犯罪集團使用，幫
    助該犯罪集團詐欺取財。嗣該犯罪集團成員基於意圖為自己
    不法所有之犯意，利用張宏傑所提供上開豐原郵局帳戶，分
    別為下列詐欺取財犯行：
（一）該犯罪集團所屬成年成員先在拍賣網站刊登不實之販賣物
      品訊息，適有李婉滋於99年7月21日13時許上網瀏覽該則
      交易訊息，不知有詐而陷於錯誤，下標訂購並依指示於同
      日前往位於臺中市市○○○路與文心路交岔路口之新光銀
      行ATM自動櫃員機，將新臺幣（下同）1萬5000元轉入上開
      張宏傑豐原郵局帳戶內。嗣後李婉滋未收到所訂購商品，
      始知受騙而報警處理，經警循線查獲上情。
（二）該犯罪集團所屬成年成員先在拍賣網站上刊登不實之販賣
      物品訊息，適有陳志傑於99年7月21日4時許上網瀏覽該則
      交易訊息，不知有詐而陷於錯誤，下標訂購並依指示於翌
      日（即22日）16時35分許前往位於桃園縣龜山鄉○○○路
      之玉山銀行ATM自動櫃員機，將2900元轉入上開張宏傑豐
      原郵局帳戶內（豐原郵局已於99年12月8日將該筆款項
      2900元轉回原陳志傑所使用之轉帳帳戶）。嗣後陳志傑未
      收到所訂購商品，始知受騙而報警處理，經警循線查獲上
      情。
二、案經臺中縣警察局（現改制為臺中市政府警察局）豐原分局
    報告臺灣臺中地方法院檢察署檢察官偵查起訴。
    理  由
壹、認定犯罪事實所憑之證據及理由：
一、按被告以外之人於審判外之陳述，經當事人於審判程序同意
    作為證據，法院審酌該言詞陳述或書面陳述作成時之情況，
    認為適當者，亦得為證據；當事人、代理人或辯護人於法院
    調查證據時，知有第159條第1項不得為證據之情形，而未於
    言詞辯論終結前聲明異議，視為有前項之同意，刑事訴訟法
    第159條之5定有明文。查本件認定事實所引用之證據方法（
    包括證人之證述及文書等證據），已經本院於審理時提示被
    告張宏傑，被告張宏傑並不爭執其證據能力（見本院100年6
    月1日審判筆錄），揆諸前揭說明，可認為同意作為證據，
    而本院審酌該等證人之證述及文書等證據作成時之情況，並
    無不宜做為證據之情事，自具有證據能力，而得採為證據，
    先予敘明。
二、訊之被告張宏傑於本院審理時坦承上揭犯行，核與被害人李
    婉滋、陳志傑於警詢指述情節，大致相符，並有中華郵政股
    份有限公司豐原郵局於99年8月6日以豐營字第0991804498號
    函檢送金融卡申請書、開戶基本資料及交易資料等影本各1
    份在卷可稽（見警卷第46至49頁），及有被害人李婉滋、陳
    志傑於警詢時所提供拍賣網頁資料、活期儲蓄存款存摺、存
    款機交易明細表等影本附卷可參（見警卷第16至19頁、第27
    頁），綜上，足認被告上揭自白與事實相符，應堪採信，是
    以，上開被告豐原郵局帳戶確係供犯罪集團成員使用。按刑
    法上之故意，分為直接故意（確定故意）與間接故意（不確
    定故意），行為人對於構成犯罪之事實，明知並有意使其發
    生者為直接故意，行為人對於構成犯罪之事實，預見其發生
    而其發生並不違背其本意者為間接故意，間接故意與有認識
    的過失之區別，在於二者對構成犯罪之事實雖均預見其能發
    生，但前者對其發生並不違背其本意，後者則確信其不發生
    。衡諸常情，於金融機構開設帳戶，請領存摺、金融卡乙事
    ，係針對個人身分之社會信用而予以資金流通，具有強烈之
    屬人性，且金融機構帳戶為個人理財之工具，申請開設金融
    機構帳戶並無任何特殊之限制，一人得在不同之金融機構申
    請數個存款帳戶使用，此乃眾所週知之事，則依一般人之社
    會經驗，若遇有人不以自己名義申請開戶使用，反而使用他
    人之金融機構帳戶供己使用，均應知他人要求提供帳戶，係
    欲藉該帳戶取得不法犯罪所得，且欲以之隱匿帳戶內資金實
    際取得人之身分，而被告對此自難諉為不知，是以，被告應
    可預見其將帳戶提供予他人，可能幫助他人從事財產犯罪，
    顯具有幫助他人犯罪之不確定故意甚明。從而，本件事證明
    確，被告幫助詐欺取財之犯行堪以認定，自應依法論科。
貳、所犯法條及刑之酌科：
一、查被告提供金融機關帳戶予他人供財產犯罪使用，並無證據
    證明其有參與財產犯罪之行為，或有與本件犯罪集團成員有
    何犯意聯絡，是被告基於幫助詐欺取財之意思，參與構成要
    件以外之行為，為幫助犯。核被告所為，係犯刑法第30條第
    1項前段、第339條第1項之幫助詐欺取財罪。
二、本件被告將其上開帳戶之存摺及金融卡（含密碼），交予該
    名自稱「王先生」成年男子所屬犯罪集團使用，其所幫助之
    該名自稱「王先生」成年男子所屬犯罪集團，先後向2名被
    害人詐欺取財，而被告提供金融帳戶予該犯罪集團，對於該
    犯罪集團將為財產犯罪行為難謂無認識，而被告以一個幫助
    詐欺取財犯行，同時幫助侵害2個同種類之財產法益，依刑
    法第55條規定，為想像競合犯，應論以一罪。
三、被告所幫助之該犯罪集團成員就所為上述詐欺取財犯行固具
    有犯意聯絡與行為分擔，惟幫助犯係從犯，從屬正犯而成立
    ，刑法上既無「共同幫助」之情，則被告所為之前揭幫助詐
    欺取財犯行，當亦無「幫助共同」之可言（司法院70廳刑一
    字第1104號函參照），附此敘明。
四、被告幫助他人犯罪，係從犯，爰依刑法第30條第2項規定減
    輕其刑。
五、爰審酌被告：（一）提供帳戶予他人作為詐欺取財之轉帳帳
    戶，已影響社會正常交易安全，且幫助犯罪者隱匿真實身分
    ，增加被害人尋求救濟及檢警犯罪偵查之困難性，不肖之徒
    因而爭相仿效藉此手段詐財，以致犯罪集團犯案日益猖獗，
    致使受害民眾不斷增加，若不針對提供人頭帳戶者，予以適
    度之刑罰，顯然無法抑制該類型犯罪之發生；（二）被告本
    身並未實際參與詐欺取財之犯行，可責難性較為輕微等一切
    情狀，認蒞庭檢察官具體求處有期徒刑2月，稍嫌過重，而
    量處如主文所示之刑，並諭知易科罰金之折算標準，以資懲
    儆。
六、上開被告豐原郵局帳戶之存摺及金融卡，雖係被告所有，然
    業據被告交付犯罪集團成員使用，且未據扣案，復無證據證
    明尚屬存在，爰不予宣告沒收，附此敘明。
據上論斷，應依刑事訴訟法第299條第1項前段，刑法第339條第1
項、第30條第1項前段、第2項、第55條、第41條第1項前段，刑
法施行法第1條之1第1項、第2項前段，判決如主文。
本案經檢察官謝志遠到庭執行職務。
中    華    民    國   100    年    6     月    15    日
            刑事第五庭  審判長法  官  王邁揚
                              法  官  簡璽容
                              法  官  賴秀雯
以上正本證明與原本無異。
如不服本判決，應於收受送達後10日內向本院提出上訴書狀，並
應敘述具體理由；其未敘述上訴理由者，應於上訴期間屆滿後20
日內向本院補提理由書（均須按他造當事人之人數附繕本）「切
勿逕送上級法院」。
告訴人或被害人如對於本判決不服者，應具備理由請求檢察官上
訴，其上訴期間之計算係以檢察官收受判決正本之日期為準。
                              書記官  江美琪
中    華    民    國   100    年    6     月    15    日
附錄論罪科刑法條
中華民國刑法第339條（普通詐欺罪）
意圖為自己或第三人不法之所有，以詐術使人將本人或第三人之
物交付者，處 5 年以下有期徒刑、拘役或科或併科 1 千元以下
罰金。
以前項方法得財產上不法之利益或使第三人得之者，亦同。
前二項之未遂犯罰之。